【裁判字號】    98,易,239
【裁判日期】    980527
【裁判案由】    毒品危害防制條例
【裁判全文】
臺灣基隆地方法院刑事判決               98年度易字第239號
公  訴  人  臺灣基隆地方法院檢察署檢察官
被      告  甲○○
上列被告因違反毒品危害防制條例案件，經檢察官提起公訴（98
年度毒偵字第449 號），因被告所犯為死刑、無期徒刑、最輕本
刑為3 年以上有期徒刑或高等法院管轄第一審案件以外之罪，且
於準備程序進行中，被告先就被訴事實為有罪之陳述，經本院裁
定進行簡式審判程序，判決如下：
    主  文
甲○○施用第二級毒品，累犯，處有期徒刑肆月，如易科罰金，
以新台幣壹仟元折算壹日。
    事  實
一、甲○○前因施用毒品案件，經觀察、勒戒後，因認無繼續施
    用毒品之傾向，經臺灣基隆地方法院檢察署檢察官於民國87
    年6 月26日以87年度偵字第2238號不起訴處分；復因施用第
    二級毒品案件，經觀察、勒戒後，因認有繼續施用毒品之傾
    向，經本院裁定送戒治處所強制戒治，於90年1 月18日停止
    處分出監，期滿未經撤銷停止戒治，於90年6 月13日執行完
    畢，並因同案經前開檢察署檢察官以89年度毒偵緝字第217
    號聲請以簡易判決處刑，本院以89年度簡上字第103 號判決
    判處有期徒刑6 月確定；再因施用第二級毒品案件，經本院
    以92年度基簡字第620 號判決判處有期徒刑6 月確定；另因
    竊盜案件，經本院以92年度簡上字第98號判決判處有期徒刑
    3 月確定，復由本院就上開92年度基簡字第620 號及92年度
    簡上字第98號判決所科之刑，以93年度聲字第214 號裁定定
    應執行有期徒刑8 月；又因施用第二級毒品案件，經本院以
    93年度易字第48號判決判處有期徒刑4 月確定，與上開93年
    度聲字第214 號裁定所定之執行刑接續執行，於94年3 月16
    日因縮刑期滿執行完畢。又因施用第二級毒品案件，經本院
    以94年度基簡字第944 號判決判處有期徒刑6 月確定，於95
    年10月8 日縮刑期滿執行完畢。另因施用第二級毒品案件，
    經本院以96年度易字第429 號判決判處有期徒刑7 月確定，
    於97年5 月21日因縮刑期滿執行完畢。再因施用第二級毒品
    案件，經本院以97年度易字第748 號判決判處有期徒刑7 月
    確定（尚未執行完畢）。
二、詎甲○○仍未戒除毒癮惡習，於98年1 月16日晚間某時，在
    位於基隆市○○區○○路34號3 樓住處，以將第二級毒品安
    非他命置放於玻璃球內，下以火燒烤後，吸食所生煙霧之方
    式，施用第二級毒品。嗣其於98年1 月17日下午5 時許，在
    基隆市信義區○○○路37號前為警查獲，經警採集其尿液檢
    體送驗後，始悉上情。
三、案經基隆市警察局移請臺灣基隆地方法院檢察署檢察官偵查
    起訴。
    理  由
壹、程序方面
一、按最重本刑為3 年以下有期徒刑、拘役或專科罰金之罪，經
    第二審判決者，不得上訴於第三審法院，刑事訴訟法第376
    條第1 款定有明文。又除簡式審判程序、簡易程序及第376
    條第1 款、第2 款所列之罪之案件外，第一審應行合議審判
    ，96年3 月21日公布、同年月23日施行之刑事訴訟法第284
    條之1 亦有明文。本件被告甲○○涉犯毒品危害防制條例第
    10條第2 項之罪，該罪之最重本刑為3 年有期徒刑，依上開
    規定得行獨任審判，核先敘明。
二、被告所犯者非為死刑、無期徒刑、最輕本刑為3 年以上有期
    徒刑之罪或高等法院管轄第一審案件，其於準備程序進行中
    ，先就被訴事實為有罪之陳述，經告知其簡式審判程序之旨
    ，並聽取公訴人、被告之意見後，本院依刑事訴訟法第273
    條之1 第1 項之規定，裁定以簡式審判程序進行本案之審理
    。
貳、實體事項
一、事實認定部分
    上開事實，業據被告於本院審理時坦承不諱，且被告為警採
    集之尿液檢體，經送臺灣尖端先進生技醫藥股份有限公司檢
    驗，確呈安非他命類之陽性檢驗結果，此有該公司98年2 月
    6 日出具之濫用藥物檢驗報告及基隆市警察局偵辦毒品案件
    尿液檢體對照表在卷可稽，是認被告之自白與事實相符，本
    件事證明確，被告犯行應堪認定。
二、論罪科刑部分
（一）按毒品危害防制條例於92年7 月9 日修正公布，自93年1
      月9 日施行，其中第20條、第23條將施用毒品之刑事處遇
      程序，區分為「初犯」、「5 年內再犯」及「5 年後再犯
      」，依其立法理由之說明：「初犯」，經觀察、勒戒或強
      制戒治後，應為不起訴處分或不付審理之裁定；經觀察、
      勒戒或強制戒治執行完畢釋放後，「5 年內再犯」者，因
      其再犯率甚高，原實施之觀察、勒戒及強制戒治既已無法
      收其實效，爰依法追訴或裁定交付審理，至於經觀察、勒
      戒或強制戒治執行完畢釋放後，「5 年後再犯」者，前所
      實施之觀察、勒戒或強制戒治已足以遮斷其施用毒品之毒
      癮，為期自新及協助其斷除毒癮，仍適用「初犯」之規定
      ，先經觀察、勒戒或強制戒治之程序，從而，僅限於「初
      犯」及「5 年後再犯」2 種情形，始應先經觀察、勒戒或
      強制戒治程序，倘被告於5 年內已再犯，經依法追訴處罰
      ，縱其第3 次（或第3 次以上）再度施用毒品之時間，在
      初犯經觀察、勒戒或強制戒治執行完畢釋放5 年以後，已
      不合於「5 年後再犯」之規定，且因已於「5 年內再犯」
      ，顯見其再犯率甚高，原實施觀察、勒戒或強制戒治，已
      無法收其實效，應依該條例第10條處罰（最高法院95年第
      7 次及97年第5 次刑事庭會議決議可資參照）。本件被告
      前因施用毒品案件，經觀察、勒戒後，因認無繼續施用毒
      品之傾向，經臺灣基隆地方法院檢察署檢察官於87年6 月
      26日以87年度偵字第2238號不起訴處分；復因施用第二級
      毒品案件，經觀察、勒戒後，因認有繼續施用毒品之傾向
      ，經本院裁定送戒治處所強制戒治，於90年1 月18日停止
      處分出監，期滿未經撤銷停止戒治，於90年6 月13日執行
      完畢，並因同案經前開檢察署檢察官以89年度毒偵緝字第
      217 號聲請以簡易判決處刑，本院以89年度簡上字第103
      號判決判處有期徒刑6 月確定；再因施用第二級毒品案件
      ，經本院以92年度基簡字第620 號判決判處有期徒刑6 月
      確定；又因施用第二級毒品案件，經本院以93年度易字第
      48號判決判處有期徒刑4 月確定；再因施用第二級毒品案
      件，經本院以94年度基簡字第944 號判決判處有期徒刑6
      月確定；因施用第二級毒品案件，經本院以96年度易字第
      429 號判決判處有期徒刑7 月確定；再因施用第二級毒品
      案件，經本院以97年度易字第748 號判決判處有期徒刑7
      月確定，此有臺灣高等法院被告前案紀錄表在卷可稽，是
      被告於所受觀察、勒戒執行完畢釋放後5 年內已再犯，且
      經依法追訴處罰，足認原實施觀察、勒戒無法收其實效，
      縱被告本次犯行係於所受觀察、勒戒執行完畢釋放後5 年
      後所為，揆諸首揭說明，仍不合於毒品危害防制條例第20
      條第3 項規定之「5 年後再犯」，且因被告係於「5 年內
      再犯」，顯見其再犯率甚高，即應依法處罰。
（二）核被告所為，係犯毒品危害防制條例第10條第2 項之施用
      第二級毒品罪。被告持有第二級毒品以供施用，持有之低
      度行為應為施用之高度行為所吸收，不另論罪。
（三）被告曾受如事實欄所載之徒刑執行完畢，此有臺灣高等法
      院被告前案紀錄表在卷供參，其受徒刑之執行完畢，再為
      本件施用毒品之行為，係於5 年以內故意再犯有期徒刑以
      上之罪，為累犯，應依刑法第47條第1 項之規定加重其刑
      。
（四）爰審酌被告前經觀察、勒戒及強制戒治，並經刑罰矯治後
      ，均未戒除毒癮，再行施用毒品，足見缺乏戒斷決心，然
      被告所為僅屬戕害自身之行為，未侵害其他法益，且其於
      本院審理時坦認犯行，犯後態度尚屬良好等一切情狀，量
      處如主文所示之刑，並諭知易科罰金之折算標準。
據上論斷，應依刑事訴訟法第284 條之1 、第273 條之1 第1 項
、第299 條第1 項前段，毒品危害防制條例第10條第2 項、第23
條第2 項，刑法第11條前段、第47條第1 項、第41條第1 項前段
，判決如主文。
本案經檢察官乙○○到庭執行職務。
中    華    民    國    98    年    5     月    27    日
                  刑事第二庭法    官  邰婉玲
以上正本證明與原本無異。
如不服本判決應於收受送達後10日內向本院提出上訴書狀，並應
敘述具體理由；其未敘述上訴理由者，應於上訴期間屆滿後20日
內向本院補提理由書（均須按他造當事人之人數附繕本）「切勿
逕送上級法院」。
中    華    民    國    98    年    5     月    27    日
                            書 記 官  彭筠凱
附錄所犯法條：
毒品危害防制條例第10條第2項
施用第二級毒品者，處 3 年以下有期徒刑。


司法院資訊處製作；財團法人民間司法改革基金會備份。
